臺灣臺中地方法院刑事判決　　　　　　100年度易緝字第106號
公　訴　人　臺灣臺中地方法院檢察署檢察官
被　　　告　黃鈺方原名黃莉嵐.
上列被告因詐欺等案件，經檢察官提起公訴（98年度偵字第1848
1號），本院判決如下：
    主    文
黃鈺方未指定犯人，而向該管公務員誣告犯罪，處有期徒刑貳月
，如易科罰金，以新臺幣壹仟元折算壹日。
被訴詐欺取財罪部分無罪。
    犯罪事實
一、緣黃鈺方因無法自行申辦票據使用，經徵得黃建業同意，由
    黃建業向合作金庫商業銀行臺中分行申設000000000000號支
    票存款帳戶，並領用支票，連同留存印鑑一併交予黃鈺方保
    管使用。黃鈺方明知黃建業所交付如附表所示之支票2紙，
    分係楊世仁先後於民國（下同）96年10月中旬及下旬，在臺
    中市○○路與市政路之觀光玉市前，向其借用供作向他人借
    調現金擔保之用，黃鈺方並於上開支票上蓋妥發票人黃建業
    留存之印鑑，而授權楊世仁自行填寫發票金額及發票日期，
    實際上該2紙支票並無遺失之情形，因楊世仁無法於票載發
    票日前返還借款，並取回供作擔保之支票，為維護黃建業之
    票據信用，竟基於未指定犯人誣告之犯意，經取得不知情之
    黃建業所書立之委託書後，於96年11月19日，至合作金庫商
    業銀行臺中分行，接續以黃建業名義填具致警察局之遺失票
    據申報書、票據掛失止付通知書，謊稱附表所示之2張支票
    於96年12月20日在臺中市○○路上遺失，利用不知情之銀行
    行員辦理掛失止付手續核轉臺灣票據交換所臺中分所，並報
    請司法警察機關協助偵查侵占遺失物罪嫌，未指定特定人而
    誣告之。嗣因楊世仁將如附表編號1所示之支票，填寫面額
    為新臺幣（下同）50萬元、發票日期為96年11月20日，交予
    不知情之陳添財供作擔保其以陳添財所有，坐落於臺中縣沙
    鹿鎮（現已改制為臺中市沙鹿區○○○○段六路厝小段932
    地號土地向民間貸款業者借調250萬元現金之用；另將如附
    表編號2所示之支票，填寫面額為31萬7千2百元、發票日期
    為96年12月31日，交予不知情之劉懷仁供作擔保借調現金周
    轉之用，然因劉懷仁無法借得現金供楊世仁周轉，楊世仁復
    有積欠其債務，而逕以該支票抵償債務，並將之背書轉交予
    劉圳松以清償其另積欠魏雲菱所經營之迪士尼飲料店之帳款
    ，惟上開支票分別經魏雲菱於96年12月31日及經陳添財於97
    年1月25日提示付款，均因已經申報掛失止付而遭退票，並
    由臺灣票據交換所臺中市分所函請臺中市警察局偵查，因而
    循線查悉上情。
二、案經陳添財告訴暨臺中市警察局第五分局報請臺灣臺中地方
    法院檢察署檢察官偵查起訴。
    理  由
壹、證據能力部分：
一、按現行刑事訴訟法為保障被告之反對詰問權，排除具有虛偽
    危險性之傳聞證據，以求實體真實之發見，於該法第159條
    第1項明定被告以外之人於審判外之言詞或書面陳述，除法
    律有規定者外，不得作為證據。又被告以外之人於審判外之
    陳述，雖不符前4條之規定（即刑事訴訟法第159 條之1至
    159條之4），而經當事人於審判程序同意作為證據，法院審
    酌該言詞陳述或書面陳述作成時之情況，認為適當者，亦得
    為證據；當事人、代理人或辯護人於法院調查證據時，知有
    刑事訴訟法第159條第1項不得為證據之情形，而未於言詞辯
    論終結前聲明異議者，視為有前項之同意，同法第159條之5
    亦定有明文。考其立法意旨在於傳聞證據未經當事人之反對
    詰問予以核實，原則上先予排除。惟若當事人已放棄反對詰
    問權，於審判程序中表明同意該等傳聞證據可作為證據；或
    於言詞辯論終結前未聲明異議，基於尊重當事人對傳聞證據
    之處分權，及證據資料愈豐富，愈有助於真實發見之理念，
    且強化言詞辯論主義，使訴訟程序得以順暢進行，上開傳聞
    證據亦均具有證據能力。查本件以下所引之被告以外之人於
    審判外之言詞及書面陳述，業經本院審理時予以提示並告以
    要旨，均經檢察官及被告表示意見，當事人已知該等陳述乃
    傳聞證據，而均未於言詞辯論終結前對該等證據內容異議，
    依上開規定，本院審酌該等證據作成時，並無人情施壓或干
    擾，亦無不當取供之情形，認為以之作為本案之證據亦屬適
    當，是該等證據自均具有證據能力。
二、又本案判決以下所引用之非供述證據，均係依法定程序合法
    取得，並與本案均具有關聯性，且業經本院依法踐行調查證
    據程序，公訴人及被告等復均不爭執各該證據之證據能力，
    且亦查無依法應排除其證據能力之情形，是該等證據之證據
    能力亦均無疑義，合先敘明。
貳、有罪判決部分：
一、訊據被告固坦承有於如附表所示之2紙支票發票人簽章欄上
    蓋用黃建業交付予其保管之留存印鑑，並於96年11月19日，
    以該2紙支票於96年10月20日，在臺中市○○路上遺失為由
    ，至合作金庫商業銀行臺中分行申報票據遺失等情不諱，惟
    矢口否認有何未指定犯人誣告之犯行，辯稱：伊並未交付如
    附表所示之2紙支票借楊世仁使用，該2紙支票係伊蓋妥發票
    人黃建業之留存印鑑後，連同伊所有之國泰世華銀行、合作
    金庫銀行之信用卡放在小皮夾內，大約2、3天後發現已遺失
    ，經友人提醒空白支票遺失一定要報警，伊方再於發現遺失
    後約4、5天內向派出所報案；上開2紙支票之發票日期及金
    額均非伊所填載，伊不可能交付空白授權票據予他人云云。
    經查：
（一）本件被告係於96年11月19日，至合作金庫商業銀行臺中分
      行，以如附表所示之2紙支票於96年12月20日在臺中市○
      ○路上遺失為由，經黃建業授權以其名義填具致警察局之
      遺失票據申報書、票據掛失止付通知書，交予銀行行員辦
      理掛失止付手續核轉臺灣票據交換所臺中分所，並報請司
      法警察機關協助偵查侵占遺失物罪嫌；而如附表所示2紙
      支票係經被告親自於發票人簽章欄上蓋用黃建業留存印鑑
      後，由楊世仁於如附表編號1所示之支票上，填寫票面金
      額為50萬元、發票日期為96年11月20日，交予告訴人陳添
      財，供作其以告訴人陳添財所有，坐落於臺中市沙鹿區○
      ○○段○路厝小段932地號土地向民間貸款業者借調250
      萬元現金擔保之用；另於如附表編號2所示之支票上，填
      寫票面金額為31萬7千2百元、發票日期為96年12月31日，
      交予劉懷仁供作擔保借調現金周轉之用，然因劉懷仁無法
      借得現金供楊世仁周轉，楊世仁復有積欠其債務，而逕以
      該支票抵償債務，並將之背書轉交予劉圳松以清償其另積
      欠魏雲菱所經營之迪士尼飲料店之帳款；嗣上開支票分別
      經魏雲菱於96年12月31日及經陳添財於97年1月25日提示
      付款，均因已經申報掛失止付而遭退票等情，為被告所不
      否認，並據證人楊世仁於警詢中及本院審理時（見98年他
      字第139號影卷第55、56頁及本院卷（二）第81至87頁筆
      錄）、告訴人陳添財於偵訊中及本院審理時（見98年他字
      第139號影卷第71、72頁及本院卷（二）第77至81頁）、
      證人劉懷仁於警、偵訊中（見98年他字第139號影卷第45
      、46、59、60頁）、證人劉圳松於警詢中（見98年他字第
      139號影卷第57、58頁），均證述明確；復有臺灣票據交
      換所臺中市分所97年1月17日臺票中字第970030號函所檢
      附之掛失止付票據提示人資料查報表、如附表編號2所示
      支票影本、臺灣票據交換所臺中市分所退票理由單、遺失
      票據申報書（見98年他字第139號影卷第61至63頁）、黃
      建業所書立之委託書（見98年他字第139號影卷第64頁背
      面）、臺灣票據交換所臺中市分所98年1月17日臺票中字
      第980030號函所檢附之掛失止付票據提示人資料查報表、
      如附表編號1所示支票影本、臺灣票據交換所臺中市分所
      退票理由單、票據掛失止付通知書、遺失票據申報書（見
      98年他字第139號影卷第66至69頁）及陳添財與楊世仁所
      簽立之協議書（見98年他字第139號影卷第4頁）在卷可資
      佐證，上開事實應堪認定。
（二）又如附表所示之2紙支票，均係楊世仁向被告所借用，供
      其藉調現金擔保之用，被告並有授權楊世仁自行填寫發票
      金額及發票日期，該2紙支票並未遺失乙節，業據證人楊
      世仁於警詢中證稱：如附表編號2所示支票係伊向黃鈺方
      借來使用，因伊等平常即有支票往來，大約是在96年10月
      24日中午12時許，在臺中市市政花市，由被告親手交給伊
      ，票面上已蓋妥發票人黃建業印文，金額則由被告授權伊
      自行填寫，填寫多少再告訴被告，96年10月30日下午2時
      許，伊曾打電話告知黃鈺方該支票交由劉懷仁兌換現金，
      黃鈺方事後亦曾撥打電話向劉懷仁確認此事等語（見98年
      他字第139號影卷第55、56頁）；復於本院審理時結證略
      以：伊認識黃鈺方迄今約7、8年，黃鈺方就向伊大姊，伊
      亦均稱呼黃鈺方為大姐，伊2人最初認識時並無金錢借貸
      關係，後來伊成立光宇建設，在嘉義縣水上鄉有推一個建
      案，有資金需求，才向黃鈺方請求調度，伊曾經向黃鈺方
      借調過現金及支票，黃鈺方所交付之支票剛開始是黃鈺方
      本人的支票，之後因黃鈺方有一些退補紀錄，不方便再借
      伊其自己的票，後來就借給伊黃建業的支票供伊調度使用
      ；伊曾於96年10月中旬交付予告訴人陳添財一張發票人為
      黃建業，面額為50萬元之合作金庫支票，該張支票亦是向
      黃鈺方所借用的，大約是在96年10月中旬，在臺中市○○
      路與市政路之觀光玉市，由黃鈺方親自交給伊的，當時係
      因光宇建設名義負責人洪靜淑支票有借黃鈺方使用，因黃
      鈺方未去支付票款，致洪靜淑支票有退補紀錄，伊原本是
      開立光宇建設支票給陳添財為擔保，但陳添財說有退補紀
      錄不行，一直要求換票，且因當時已經借得民間資金，很
      緊急，所以伊才向黃鈺方借用黃建業的支票，伊當時有將
      上開緣由向黃鈺方說明；另一張面額31萬7千2百元的黃建
      業支票，亦是在96年10月下旬，在觀光玉市向黃鈺方借用
      的，2張支票伊均是向黃鈺方借用空白授權票據等語（見
      本院卷（二）第81至87頁筆錄）明確。
（三）被告雖以前詞否認如附表所示2紙支票係其親自借予楊世
      仁使用等情，然其就如附表所示支票遺失之情形，先於97
      年3月14日警詢中供稱：伊約在96年10月20日，在臺中市
      ○○路上遺失所有之皮包，皮包內有彰化六信提款卡、大
      眾銀行信用卡、國泰世華銀行信用卡、合作金庫銀行臺中
      分行空白支票4張（帳號：00000000000-0、票號：UA0000
      000、UA0000000、UA0000000、UA0000000），經友人提醒
      空白支票遺失恐會遭人拿去犯案，而於96年11月8日向臺
      中市第四分局黎明派出所報案，並於96年11月19日，向合
      作金庫銀行臺中分行辦理空白支票（票號VA0000000、VA0
      000000）遺失；伊並無借空白支票予楊世仁使用，楊世仁
      如何取得伊遺失之空白支票，伊並不清楚，至楊世仁有無
      於96年10月30日14時許，以電話告知伊上開UA0000000號
      支票已交予劉懷仁兌換現金一事，伊已不記得了等語（見
      98年他字第139號影卷第53至54頁筆錄）；復於98年6月24
      日偵訊時陳稱：伊有掛失2紙支票，原本向派出所報案遺
      失4紙支票，但後來在伊大皮夾夾層內找到2紙支票，伊並
      未將所掛失之2紙支票交予楊世仁，伊不可能拿空白支票
      給別人，黃建業的支票都是伊親手開立的，伊不清楚楊世
      仁如何取得該2紙支票，楊世仁曾傳簡訊告知伊遺失的其
      中1紙支票是小劉拿去的，其有說對不起伊；另楊世仁交
      付予陳添財的支票提示日期在小劉之後，且有隔一段時間
      ，當時楊世仁告訴伊該紙支票是放在1個代書那裡，票不
      會去提示，並沒有告知伊該紙支票是交予陳添財，其有透
      過朋友告訴伊該等支票會拿回來等語（見98年度偵字第65
      95號卷第16頁筆錄）；再於本院審理時詰問證人楊世仁後
      一度改稱：支票是否係伊交給楊世仁的，伊忘記了，伊曾
      告知楊世仁有申報該等票據遺失，當時楊世仁有說要負責
      將支票取回，但後來楊世仁即避不見面等語（見本院卷（
      二）第86、87頁筆錄），被告前後所辯情節不一，已難輕
      信。且依被告所述，被告既經友人告誡票據遺失恐遭他人
      為不法犯行，豈會延至其向派出所備案後之11日，且適為
      如附表編號1所示支票之票載發票日前1日始申報票據掛失
      止付？又依一般使用票據習慣，除非係空白授權票據或已
      確定有開立票據使用之需要，理應不會於未填載發票日、
      票面金額等必要記載事項前，即事先於票據發票人簽章欄
      上蓋妥發票人所留存之印鑑，甚且隨身攜同外出；且被告
      既已於未填載發票日期、票面金額之支票上蓋妥發票人留
      存印鑑，形同空白授權票據，倘若被他人取得擅自簽發，
      將對其造成重大風險，依被告從商多年之社會經歷，及其
      上開一再辯稱不可能交付空白票據予他人使用等情觀諸，
      被告對此當知之甚明，則豈會於上開票據遺失後，逾半個
      月始向派出所備案，甚再隔11日始申辦票據掛失止付？再
      者，上開票據苟係證人楊世仁以非法方式取得，其豈會主
      動告知被告上開2紙支票之去處？益徵被告上開所辯顯有
      違常情，難以採信。況且依被告所供與上開票據一同遺失
      之提款卡及信用卡，亦全然未有曾於96年間申辦遺失之紀
      錄，此有合作金庫商業銀行100年7月7日合金總卡字第
      1000017895號函、國泰世華商業銀行業務控管部100年7月
      4日國世業控字第1000000170號函、大眾商業銀行100年9
      月7日（100）眾營消審密發字第07686號、有限責任彰化
      第六信用合作社100年9月1日彰六信代字第1057號函暨所
      檢附之資料（附於本院卷（一）第165、166頁、本院卷（
      二）第13至61頁、第63頁），足徵被告所辯如附表所示票
      據係其所遺失乙節，確非屬實，是被告上開所辯顯係飾卸
      之詞，洵無可採，被告確有將如附表所示之空白授權票據
      借予楊世仁使用乙情，堪予認定。
（四）再按刑法第171條第1項之未指定犯人誣告罪，係以明知所
      告事實之虛偽為其成立要件，若係出於誤認或懷疑有此事
      實而為申告，縱令所告不實，因其缺乏誣告故意，尚難謂
      行為人因此即應負誣告罪責；然此必以行為人出於誤會或
      懷疑有此事實之情形，始足以當之，若行為人對自己親歷
      之事實，另虛捏事實，堅向該管公務員申告，即不能謂行
      為人不應負誣告罪責（最高法院32年上字第184號判例、
      86年度臺非字第362號判決意旨參照）。查被告雖曾於本
      院審理時一度辯稱：如附表所示支票是否係伊交予楊世仁
      的，伊忘記了云云（見本院卷（二）第86頁背面筆錄），
      而證人楊世仁亦於本院審理時證稱：黃鈺方去申報票據遺
      失後，曾以電話告知伊稱其皮包不見了，所以去申報票據
      遺失，經伊向黃鈺方說如附表所示支票係伊所借用的，且
      均尚未兌現，怎麼去申報遺失？黃鈺方才說其未記下支票
      號碼，所以將手上支票全部申報遺失等語（見本院卷（二
      ）第87頁筆錄）；然經本院質以被告係何時知悉如附表所
      示支票係由楊世仁所借用?被告陳稱係於如附表編號2所示
      支票提示前約半個月等語（見本院卷（二）第92頁筆錄）
      ，而依卷附退票理由單所載，如附表編號2所示支票係於
      96年12月31日經持票人提示，足見被告係自認其至遲於96
      年12月間即已確知如附表所示支票並未遺失一情，則其於
      97年3月14日警詢中仍堅指如附表所示支票係其所遺失，
      絕不可能係借予楊世仁使用等情，堪認被告確有明知其所
      申告事實為不實，而仍堅向警察機關申告之情事，是縱依
      被告此部分所辯，揆諸上開說明，仍無礙其誣告罪之成立
      。況被告嗣又改辯稱如附表所示支票確係遺失等語，且衡
      情若被告確係因誤認或懷疑如附表所示支票係伊所遺失，
      豈會於確認如附表所示支票並非遺失後，猶堅稱該等票據
      已遺失等情？益徵被告顯非係因出於誤會或懷疑，而向警
      察機關為不實之申告，從而，被告確係明知其所申告事實
      為虛偽而仍為申告，其主觀上確有誣告之故意，亦堪認定
      。
（五）綜上所述，被告前揭所辯，均係卸責之詞，委無足採，本
      件事證已臻明確，被告確有上開誣告之犯行，洵堪認定，
      應依法論科。
二、核被告所為，係犯刑法第171條第1項之未指定犯人誣告罪。
    按如數行為於同時同地或密切接近之時地實施，侵害同一之
    法益，各行為之獨立性極為薄弱，依一般社會健全觀念，在
    時間差距上，難以強行分開，在刑法評價上，以視為數個舉
    動之接續施行，合為包括之一行為予以評價，較為合理，則
    屬接續犯，而為包括之一罪（最高法院86年臺上字第3295號
    判例意旨參照）。查被告係於如附表所示2紙支票借予楊世
    仁使用後，因楊世仁未能如期返還借款，致未能取回擔保之
    如附表所示之支票，被告為維護黃建業信譽，始於同日申報
    該2紙支票遺失等情，已如前述，被告顯係基於同一目的，
    於密切接近之時地實施，侵害同一法益，依前開判例意旨，
    應將之視為接續之行為，而僅論以1罪。又被告就如附表編
    號2號所示支票所為未指定犯人誣告犯行部分，雖未據檢察
    官起訴，惟既與經檢察官起訴部分（即附表編號1號所示支
    票部分）具有實質上一罪關係，自為起訴效力所及，本院當
    應併予審理，附此敘明。爰審酌被告僅為維護黃建業票信，
    即率爾誣指犯罪，致使刑事偵查機關浪費無益資源，進行調
    查其所誣指之犯罪情節，並使受誣告者有遭刑事訴追之虞，
    所為實有可議，暨參酌被告於本件犯後亦曾因票據問題，而
    未指定犯人誣告之犯行，該次犯行並經本院以98年度易字第
    3784號判決判處拘役20日確定，有其臺灣高等法院被告前案
    紀錄表及該案判決書1份可按，其於本案審理中猶一再飾詞
    以辯，顯有不知悔悟之情，其犯後態度實無從為其有利之考
    量，再參之其高商畢業之智識程度、從商且家庭經濟狀況為
    小康之生活狀況（參其警詢筆錄）等一切情狀，量處如主文
    所示之刑，並諭知如易科罰金之折算標準。
、無罪判決部分：
一、公訴意旨略以：被告與楊世仁（另案偵查中）共同基於意圖
    為自己不法所有之犯意聯絡，於96年8月間某日，在告訴人
    陳添財位於臺中縣沙鹿鎮○○路10號之9之住處及其所有坐
    落臺中縣沙鹿鎮（現已改制為臺中市沙鹿區，下同）北勢坑
    段六路厝小段932地號之土地上，共同向告訴人陳添財佯稱
    ：若陳添財提供上開土地予光宇建設有限公司（下稱光宇建
    設，名義負責人為洪靜淑，已另為不起訴處分）興建學生套
    房，告訴人陳添財可於興建後分配其中之11間套房，以收取
    租金利益云云。又為取信告訴人陳添財，乃推由楊世仁口頭
    允諾將以200萬元之押金作擔保；詎被告、楊世仁尚未給付
    上開押金，又由楊世仁於96年10月5日，以週轉資金所需，
    且有嘉義縣水上鄉1批房屋款即將收受，可即時連同上開押
    金一併償還，並由楊世仁償還借款利息本金云云，央求陳添
    財先以前開土地融資250萬元供合建使用，並交付楊世仁所
    簽發金額各為400萬元、800萬元之本票2紙及發票人為洪靜
    淑，票號為CM0000000號，發票日為96年11月20日，金額50
    萬元之支票1紙供作擔保，致告訴人陳添財誤信為真，而同
    意由楊世仁以前開土地辦理融資借款250萬元。嗣楊世仁於
    96年10月18日，持由被告所簽發，以黃建業為發票人，付款
    人為合作金庫銀行臺中分行，發票日為96年11月20日，票號
    為UA0000000號，金額為50萬元之支票1紙，向告訴人陳添財
    換回上開洪靜淑為發票人之支票。楊世仁取得上開融資借款
    250萬元，於清償原抵押債權140萬元後，僅交付告訴人陳添
    財30萬元，餘80萬元，則由楊世仁以合建為名收取之。嗣經
    告訴人陳添財於97年1月25日，提示上開支票遭退票，且被
    告與楊世仁亦均未依約給付上開借款之本息，致告訴人陳添
    財上開土地遭法院查封拍賣，其2人復均未依約興建房屋，
    並去向不明，告訴人陳添財始知受騙。因認被告與另案被告
    楊世仁共同涉犯詐欺取財罪嫌等語。
二、按犯罪事實應依證據認定之，無證據不得認定犯罪事實。又
    不能證明被告犯罪者，應諭知無罪之判決，刑事訴訟法第15
    4條第2項、第301條第1項分別定有明文。復按認定不利於被
    告之事實，須依積極證據，茍積極證據不足為不利於被告事
    實之認定時，即應為有利於被告之認定，更不必有何有利之
    證據，縱認被告抗辯或反證係屬虛偽，仍不能以此資為積極
    證據應予採信之理由；又事實之認定，應憑證據，如未能發
    現相當證據，或證據不足以證明，自不能以推測或擬制之方
    法，以為裁判基礎；再者認定犯罪事實所憑之證據，雖不以
    直接證據為限，間接證據亦包括在內，然而無論直接或間接
    證據，其為訴訟上之證明，須於通常一般之人均不致有所懷
    疑，而得確信其為真實之程度者，始得據為有罪之認定，倘
    其證明尚未達到此一程度，而有合理之懷疑存在時，事實審
    法院復已就其心證上理由予以闡述，敘明其如何無從為有罪
    之確信，因而為無罪之判決，尚不得任意指為違法（最高法
    院30年上字第816號、30年上字第482號、40年臺上字第86號
    、76年臺上字第4986號判例參照）。再按刑事訴訟法第161
    條已於91年2月8日修正公布，其第1項規定：「檢察官就被
    告犯罪事實，應負舉證責任，並指出證明之方法。」，因此
    ，檢察官對於起訴之犯罪事實，應負提出證據及說服之實質
    舉證責任；倘其所提出之證據，不足為被告有罪之積極證明
    ，或其指出證明之方法，無從說服法院以形成被告有罪之心
    證，基於無罪推定之原則，自應為被告無罪判決之諭知（最
    高法院92年臺上字第128號判例參照）。另告訴人之指訴，
    既係以使被告受有罪之判決為目的，從而，不得以告訴人之
    指訴作為認定被告犯罪事實之主要證據，仍應調查其他必要
    之證據，以察與事實是否相符。被害人之陳述如無瑕疵，且
    就其他方面調查又與事實相符，固足採為科刑之基礎，倘其
    陳述尚有瑕疵，則在究明前，自難遽採為被告有罪之根據（
    最高法院61年臺上字第3099號判例意旨參照）。
三、次按刑法上詐欺罪之成立，要以加害者有不法取得財物之意
    思而實施詐欺行為，被害者因此行為，致表意有所錯誤而為
    財產上處分，受有損害，且加害者所用行為，堪認為詐術者
    ，始足當之（最高法院19年上字第1699號、46年臺上字第
    260號判例參照）；準此，須行為人有為自己或第三人不法
    所有之意圖，而以言詞、行動或其他方式行使與事實不符之
    詐術，致相對人產生與客觀事實不符之認知，並因此欺騙行
    為陷於錯誤，而為財產上之處分，且產生損害，始能成立刑
    法上之詐欺罪；若相對人交付財物之緣由，並非因行為人以
    告知與客觀事實不符之資訊之詐術而陷於錯誤所致，自不能
    以事後有未依債務本旨履行給付之情形，即遽推認行為人自
    始即有詐欺相對人之意思及行為。再按共同正犯，係指共同
    實施犯罪行為之人，在共同意思範圍內，各自分擔犯罪行為
    之一部，相互利用他人之行為以達其犯罪之目的，其成立固
    不以全體均行參與實施犯罪構成要件之行為為要件，然仍需
    行為人以自己共同犯罪之意思，事前同謀，而由其中一部分
    人實行犯罪之行為者，方可認為係共同正犯，使之對於全部
    行為所發生之結果，負其責任（最高法院87年度臺非字第35
    號裁判意旨參照）。又刑法上之共同正犯，以有意思之聯絡
    及行為之分擔為要件，若於他人之犯罪，既無聯絡之意思，
    又無分擔實施之行為，即不得以共犯論（最高法院18年上字
    第673號判例參照）。
四、本件公訴人認被告與另案被告楊世仁共同涉犯有刑法第339
    條第1項之詐欺取財罪嫌，無非係以（1）告訴人陳添財之證
    述；（2）證人楊世仁證述交付予告訴人陳添財之黃建業支
    票係由被告所保管使用等情；（3）證人洪靜淑證述被告曾
    告知其有買下光宇建設等情；（4）被告自承確有與楊世仁
    簽訂合作契約書，並找黃建業擔任光宇建設之名義負責人，
    亦曾與楊世仁一同前去看過光宇建設所投資其他案件之土地
    等情為其主要論據。訊據被告堅詞否認有何與楊世仁共同詐
    欺取財之犯行，辯稱：伊並未參與楊世仁與陳添財之合建案
    ，伊雖曾與楊世仁一同與陳添財見過1次面，且當次亦有去
    看土地，但不是去看其2人合建的土地，該次係因伊友人要
    買那附近的土地，伊請楊世仁介紹，楊世仁稱陳添財對那附
    近土地很熟，所以帶伊一同去與陳添財見面，問其有何土地
    要出賣，伊若有參與該合建案，不可能從未與陳添財洽談過
    合建內容，且伊與陳添財第一次一同開庭時，陳添財亦不認
    識伊，係伊主動與陳添財打招呼，且向其稱曾請其介紹土地
    之事，其才記起伊；至伊雖曾與楊世仁簽訂合作契約，但那
    是南部另一個工程建築案，且後來該案因找不到楊世仁而未
    繼續進行等語。
五、經查：
（一）告訴人陳添財就其以所有之坐落於臺中市沙鹿區○○○段
      ○路厝小段932地號土地（下稱系爭土地）與光宇建設簽
      訂合作興建契約（下稱本件合建案）之洽談、締約過程及
      事後以系爭土地抵押貸款之經過，先後於偵訊中及本院準
      備程序與審理時指證如下：
   1、98年1月22日偵訊中結證稱：96年間，林泳清介紹楊世仁
      與伊結識，楊世仁邀伊以系爭土地與其合建學生套房出租
      ，當時約定由伊提供土地，楊世仁負責提供200萬現金，
      後來楊世仁稱其他嘉義水上那裡有房子要處理，錢還沒有
      下來，要伊先提供系爭土地讓其抵押貸款250萬元，楊世
      仁則開立面額400萬元及880萬元之本票予伊擔保，400萬
      元本票是擔保伊提供土地供其抵押借款，880萬元本票則
      是擔保伊將可分得套房之保證價格，因抵押貸款是250萬
      元，所以楊世仁在96年10月5日又拿洪靜淑為發票人、發
      票日為96年11月20日、面額為50萬元之支票，連同上開2
      張本票一同交給伊；過了2、3天，楊世仁又拿黃建業為發
      票人之50萬元支票予伊，楊世仁稱黃建業與洪靜淑是夫妻
      ，所以只是換票；在96年10月5日伊與楊世仁簽立提供系
      爭土地抵押貸款250萬元之前，洪靜淑和楊世仁曾到伊沙
      鹿住處找伊，楊世仁說洪靜淑就是董娘，洪靜淑曾經來過
      2次，有說系爭土地可以合建等語；本件合建案都是由楊
      世仁處理，合建契約書上洪靜淑和光宇建設之印文，也是
      由楊世仁在伊面前蓋印的，楊世仁稱其是光宇建設股東，
      可以全權處理等語（見98年他字第139號影卷第71頁筆錄
      ）。
   2、98年3月2日偵訊時指稱：96年間去看合建土地之女子並不
      是在庭名為洪靜淑之人，該女子僅曾去看過2次土地，其
      他均委由楊世仁處理，楊世仁稱該女子為大姐，該女子自
      稱是光宇建設負責人，說要與伊合作，所以，伊認為沒有
      問題，但後來都是楊世仁與伊接洽等語（見98年他字第
      139號影卷第82頁背面筆錄）。
   3、98年6月24日偵訊時結證稱：與楊世仁一起去看土地之女
      子，就是在庭之被告黃鈺方；當時黃鈺方係向伊稱其住彰
      化花壇，在臺中開廣告公司，楊世仁稱叫黃鈺方為大姐，
      其曾帶黃鈺方來過2次；楊世仁與伊交談時，黃鈺方都有
      在旁邊，楊世仁稱黃鈺方是負責人，其與黃鈺方合作要找
      伊合建，但黃鈺方並沒有自稱為洪靜淑，楊世仁也沒有說
      黃鈺方叫洪靜淑，是楊世仁拿洪靜淑的支票予伊擔保後，
      伊上網去查，得知光宇建設負責人是洪靜淑，伊才誤認黃
      鈺方就是洪靜淑等語（見98年偵字第6595號影卷第15頁背
      面筆錄）。
   4、98年10月21日偵訊時結證稱：本件合建案簽約前，黃鈺方
      曾經來過2次，第1次是在還沒有談妥之前，第1次看土地
      時，其來確認可以蓋宿舍，第2次是其與楊世仁到附近看1
      塊土地，順便來找伊，是楊世仁稱其與黃鈺方合夥要與伊
      合蓋宿舍，簽約時楊世仁才向伊說之前與其來2次之女子
      是光宇建設負責人，後來伊去查才知光宇建設負責人為洪
      靜淑，本件合建案簽約時與簽約之後，黃鈺方就未曾出現
      ，都是楊世仁與伊洽談，黃鈺方曾與伊討論過合建內容，
      楊世仁稱其要與黃鈺方合夥找伊合建時，黃鈺方在場並未
      否認，但黃鈺方並未向伊確認系爭土地可否合建，自始至
      終均是由楊世仁與伊洽談，之後以系爭土地抵押貸款之事
      ，黃鈺方亦未參與，是簽約後楊世仁才提起的，所借得款
      項亦都是交由楊世仁收受等語（見98年偵字第18481號卷
      第11、12頁筆錄）
   5、本院準備程序時陳稱：伊係於96年8月間，經林泳清介紹
      而認識楊世仁，原本係楊世仁稱其公司要購買土地，價格
      已經談好，要收訂金時，楊世仁要求需至高雄收，地主不
      願意，所以未交易成功；後來楊世仁主動邀約要與伊合建
      學生套房，第一次去看地時，黃鈺方並沒有去，第二次見
      面便是與楊世仁簽立合建契約，簽完契約後，黃鈺方方與
      楊世仁一起去看合建契約的地，當時黃鈺方說其是住在彰
      化花壇，在臺中做廣告公司，看地過程中，伊並沒有與黃
      鈺方交談，但黃鈺方有說不錯，可以租給學生，亦有詢問
      合建後雙方可以各分得幾間房間；整個合建過程中，都是
      楊世仁與伊洽談契約內容，後來談論土地融資及交票、換
      票擔保之過程，黃鈺方亦均未參與，伊是因有先去照會楊
      世仁所交付洪靜淑的票，知道洪靜淑有退票紀錄，所以才
      要求楊世仁換票等語（見本院卷(一)第28、29頁筆錄）。
   6、於本院審理時結證稱：「（問：是否認識本件被告黃鈺方
      及證人楊世仁？）均認識，比較認識楊世仁，黃鈺方是楊
      世仁帶來的。（問：96年間，你是否有與楊世仁簽訂契約
      說要以你的臺中市沙鹿區○○○段○路厝小段932地號之
      土地合建學生套房？）有。（問：何人跟你提議？）楊世
      仁。（問：楊世仁何時跟你說要合建學生套房？）96年3
      、4月間，詳細時間不記得。（問：一開始是楊世仁跟你
      提議要合建學生套房？）是，但楊世仁有說黃鈺方是股東
      。（問：你第一次看到黃鈺方時間為何？）快要與楊世仁
      簽約的時候見面的。（問：在何處見面？）臺中市○○區
      ○○路10號之9的住處。（問：你第一次在你家見到黃鈺
      方時，楊世仁如何跟你介紹黃鈺方？）楊世仁跟我說黃鈺
      方住在彰化，但工作地點在臺中，是開廣告公司。（問：
      楊世仁帶黃鈺方來是做何事情？）到現場看合建的土地。
      （問：你與楊世仁、黃鈺方3人有到現場看要合建的土地
      ？）有。（問：你第一次看到黃鈺方時，黃鈺方有無跟你
      講話？）有。楊世仁說黃鈺方是公司的股東，並跟我說公
      司是以黃鈺方名義申請的。（問：楊世仁說黃鈺方是股東
      時，黃鈺方有無在現場？有無聽到楊世仁如此說？）楊世
      仁提起很多次，但黃鈺方有無在現場，時間太久不記得了
      。（問：第一次在你家見面時並一起去看土地時，黃鈺方
      有無跟你講話？）有；內容我不記得了，就是說這塊土地
      若建宿舍很理想。（問：黃鈺方第一次到你家時有無拿名
      片給你？）不記得。我都是跟楊世仁聯繫，不曾跟黃鈺方
      聯繫。應該是有拿名片給我，我才知道他在臺中市南屯區
      有廣告公司。（問：合建案接洽過程中，你看過黃鈺方幾
      次？）二次至三次。（問：第二次與黃鈺方是在何時見面
      ？）不記得。（問：第二次是在何處見面？）二次都是在
      我家，一次有進去，一次沒有。（問：你是否記得第二次
      與黃鈺方見面時，楊世仁是否在場？）有，黃鈺方都是與
      楊世仁一起去找我，黃鈺方不曾自己去找我。（問：你是
      否記得第二次與黃鈺方見面時，黃鈺方跟你說什麼？）不
      記得了，就是一般的聊天。（問：聊天過程中，黃鈺方是
      否有說過他是光宇建設的股東或是負責人？）黃鈺方是說
      她是在做廣告。（問：何人跟你說黃鈺方是光宇建設的負
      責人？）楊世仁。（問：你第一次看到黃鈺方時，楊世仁
      如何稱呼黃鈺方？）大姐。（問：第一次與黃鈺方見面時
      ，你有拿到黃鈺方的名片，她名片上記載何名字？）不是
      現在的名字，要回去找資料。（問：本案你一開始是對洪
      靜淑提出告訴？）是。（問：為何會對洪靜淑提出告訴？
      ）因為楊世仁有開一張洪靜淑的支票給我，他將我的土地
      拿去借錢，但沒有繳納利息，後來土地就被拍賣，我拿到
      該紙支票後隔天就請我的代書拿去照會，發現有退票的紀
      錄，楊世仁才又換黃建業的支票給我。黃建業的支票發票
      日是96年11月20日，楊世仁叫我不要去提示，所以我到97
      年才提示該支票，但該支票已掛失止付，所以才到警局告
      他們詐欺。（問：楊世仁何時拿黃建業合作金庫的50萬元
      支票給你？）楊世仁先拿洪靜淑的支票給我，我去照會發
      現有退票紀錄，才跟楊世仁換黃建業的票，約是在發票日
      期前一星期拿到的。（問：楊世仁帶黃鈺方到你住處或你
      的土地跟你見面時，楊世仁有無帶其他小孩過來？）沒有
      。楊世仁只有自己來跟我見面時，有帶過他5歲左右的女
      兒過來，但小孩是在車上。（問：你在本院100年4月20
      日準備程序時，曾稱只見過黃鈺方1次，黃鈺方是去你家
      ，去看合建土地，與剛才所述不同，有何意見？（提示本
      院卷（一）第28頁背面筆錄））時間久了，我記不清楚。
      我都是針對楊世仁，黃鈺方的部份我沒有特別記。（問：
      楊世仁後來有去辦理融資借款250萬元，其中140萬元先去
      清償向農會貸款及陳明標貸款的第一、二順位抵押權，是
      否有這件事情？）有。（問：250萬元扣除140萬元，還有
      110萬元，後來如何處理？）楊世仁拿我的土地向地下錢
      莊借款250萬元，但扣除仲介費用12萬5千元、3個月預扣
      利息及還農會、陳明標共140萬元後，還剩下75萬元，楊
      世仁只給我5萬元，剩下70萬元均由楊世仁拿去。（問：
      （提示98年度他字第139號卷第84頁）你在98年1月22日檢
      察官訊問時，你回答莊文秀要求是第一順位，楊世仁有開
      黃建業的50萬元支票給你，又口頭告訴你，他自己缺少30
      萬元，所以你另外交付30萬元給楊世仁，這些票都跳票，
      你是因為被告說嘉義那邊的房子快要下來，所以才借他週
      轉等語，有何意見？）250萬元扣除利息、仲介費用後，
      剩下215萬元，但地下錢莊的金主莊文秀要當第一順位抵
      押權人，所以要先清償農會、陳明標抵押權部份，清償後
      莊文秀就變成第一順位抵押權人，這時只剩下75萬元，我
      拿5萬元，楊世仁拿走72萬元，所以楊世仁給我一張50 萬
      元的支票做擔保。（問：你曾提及96年10月5日有簽立1份
      協議書，是否就是98年度他字第139號卷第7頁的協議書？
      （提示））是。（問：這份協議書是你跟楊世仁2人簽立
      的？）是，楊世仁當時有開立一張400萬元的本票作為擔
      保；後來跟地下錢莊莊文秀借錢時又開立1張880萬元的本
      票給我作為擔保。（問：你剛才所說的2張本票是否就是
      98年度他字第139號卷第8頁的2張本票？（提示））是，
      400萬元是96年9月27日開立給我的，880萬元是96年10 月
      5日交給我的，交付日期與票載日期相同。（問：為何要
      開立400萬元本票？）楊世仁要與我合建，我提供土地，
      所以楊世仁開400萬元本票作為擔保。（問：880萬元本票
      擔保的內容？）那是要跟地下錢莊借錢的擔保，合建而成
      的套房1間以80萬元計算，所以開立880萬元的本票擔保。
      （問：除了880萬元本票外，有無開立其他支票？）原本
      約定楊世仁要提供200萬元現金存在一個戶頭內，但楊世
      仁沒有現金，所以要拿我的土地跟地下錢莊借錢存到該戶
      頭內，後來楊世仁跟地下錢莊借錢後，楊世仁說要借用幾
      天，所以開了1張洪靜淑50萬元的支票給我，時間是96 年
      10月5日以後的事情，詳細時間不記得。（問：你要跟楊
      世仁合建時，有無簽立合建契約書？）有，還有建築師的
      製圖。（問：是否就是98年度他字第139號卷第87至91 頁
      之合建契約書？（提示））是。（問：合建契約書上簽約
      日期為何記載96年12月18日？）建築師的設計圖已經畫好
      了，我與楊世仁對建築材料確認過才簽立契約書，簽約當
      日就是96年12月18日。（問：與黃鈺方見面是在96年12
      月18日之前或之後？）之前。（問：是簽立協議書還是合
      建契約書時？）應該是96年9月間見面的，就是簽立400
      萬元本票後幾天。（問：整個合建契約書內容都是楊世仁
      跟你接洽的？黃鈺方有無跟你接洽？）都是我跟楊世仁討
      論的，黃鈺方沒有。（問：以你的土地去向地下錢莊借錢
      的事情，黃鈺方有無參與？）沒有見到黃鈺方，是楊世仁
      約我的。（問：跟黃鈺方見面時，有無跟黃鈺方說要拿土
      地跟地下錢莊借錢的事情？）沒有，我認為向地下錢莊借
      錢是楊世仁自己要借錢的。」等語（見本院卷（二）第75
      至81頁）。
（二）依告訴人陳添財上開所述，大致均指證被告雖曾與楊世仁
      一同前去看過系爭土地，並曾表示系爭土地可以合建套房
      ，然就本件合建案之協商及締約均是由楊世仁與告訴人陳
      添財接觸、洽談，並未曾由被告與告訴人陳添財討論，被
      告亦未曾與告訴人陳添財單獨接觸；且被告亦未自稱係光
      宇建設負責人，而係由楊世仁向告訴人陳添財佯稱被告係
      光宇建設負責人或股東，其等要合夥與之合建系爭土地等
      情，是依告訴人陳添財上開所述，已難認被告有何施用詐
      術，致使告訴人陳添財因而締結本件合建契約。雖告訴人
      陳添財曾於98年3月2日偵訊時指稱被告曾自稱是光宇建設
      負責人，欲與其合建系爭土地等語；於98年6月24日偵訊
      時曾證稱楊世仁稱被告為光宇建設負責人時，被告均有在
      場等語；於98年10月21日偵訊時曾證稱楊世仁稱與被告要
      與其合建系爭土地時，被告在場並未否認等語，然此部分
      指證非但已有不一，且核與告訴人陳添財上開所述亦顯不
      相符，參以告訴人陳添財之指陳，或因留意重點不同，或
      對部分事實記憶欠明確，致其陳述亦時有揣測渲染之可能
      ，是告訴人陳添財此部分指證既有瑕疵，在無其他證據足
      資審認其此部分指證確為真實前，自難遽為不利於被告之
      認定。再者，告訴人陳添財始終均證述係楊世仁邀其以系
      爭土地抵押貸款250萬元，亦均係由楊世仁與其接洽及簽
      立協議書，抵押貸款於清償系爭土地已有之抵押債務後所
      剩貸款亦均由楊世仁處理使用，被告全然未參與此事；而
      被告所保管之黃建業為發票人之支票亦係由楊世仁交予告
      訴人陳添財以為擔保，且係因告訴人陳添財於貸款後發現
      楊世仁原交付擔保之支票有退補紀錄，要求換票，楊世仁
      方交付黃建業為發票人之支票予告訴人陳添財；參以楊世
      仁亦係以自己名義與告訴人陳添財簽訂系爭土地抵押貸款
      之協議書，有該協議書可按（見98年他字第139號影卷第4
      頁）；告訴人陳添財並於本院審理時明白結證其認為以系
      爭土地抵押貸款一事，是楊世仁自己需借錢使用的等語，
      足認上開以系爭土地抵押貸款之事，與被告確無關涉，是
      亦難僅以被告所保管使用之黃建業為發票人之支票有交予
      告訴人陳添財為系爭土地抵押貸款擔保之用，嗣經提示卻
      遭退票乙節，即認被告有何對告訴人陳添財施以詐術，而
      使其提供系爭土地抵押貸款之情事。從而，依告訴人陳添
      財之指證實無從認被告確有何對其施用詐術，致其陷於錯
      誤而允為締結本件合建契約，及以系爭土地為抵押貸款之
      詐欺構成要件行為。
（三）公訴人雖認被告與楊世仁就本件合建案及以系爭土地抵押
      貸款之事均係基於共同意思而為之，然此業為被告所否認
      ，並據證人楊世仁於本院審理時明白結證稱：黃鈺方並未
      參與本件合建案，其雖曾於96年9月間，陪同伊前往陳添
      財親戚住處洽談過本件合建案細節1次，但是去照顧伊2歲
      ，且多重障礙之女兒，因伊是單親爸爸，女兒一直是由伊
      照顧，當時伊尚未與陳添財簽立任何協議，因尚在洽談條
      件中，伊亦均稱黃鈺方為大姐，並未向陳添財介紹黃鈺方
      ，黃鈺方與本件合建案確無任何關係；黃鈺方與光宇建設
      亦沒有關係，伊雖曾與黃鈺方商討將光宇建設負責人變更
      為黃建業之事，並由黃鈺方介紹黃建業與伊認識，但那是
      在96年11、12月時，且係因光宇建設當時有投資坐落於高
      雄縣仁武鄉之土地，要興建40戶住宅，伊當時財務狀況有
      問題，需向銀行貸款，但因當時光宇建負責人洪靜淑有退
      補紀錄，才邀黃鈺方共同參與，並商討將光宇建設負責人
      變更為黃建業，但該案後來因未通過融資而未進行，當時
      伊與黃鈺方並有就該投資案之股東內部權益分配簽訂合作
      契約書，伊係因自身信用有瑕疵，而無法擔任公司負責人
      等語，並庭呈合作契約書初稿1份為憑（附於本院卷（二
      ）第96至98頁）；而證人楊世仁所庭呈之合作契約初稿確
      有載明「甲、乙雙方共同合作開發位於高雄縣仁武鄉○○
      段九八三地號興建四十戶透天住宅乙案。甲方（即被告）
      派任黃建業先生擔任公司負責人....」等字句，參以光宇
      建設原負責人洪靜淑於96年10月、11月間已確有票據退補
      紀錄，有臺灣票據交換所臺中市分所100年8月31日臺票中
      字第1000657號函可憑（附於本院卷（二）第12頁），且
      光宇建設亦確係於96年12月4日始申請變更登記公司負責
      人由洪靜淑改為黃建業，此業據本院向經濟部中部辦公室
      調閱光宇建設登記資料核閱屬實，有經濟部中部辦公室
      100年4月28日經中三字第10034750620號函所檢附之光宇
      建設有限公司登記案卷足參（函文附於本院卷(一)第62頁
      ，公司登記案卷影印後外放），益徵證人楊世仁上開證述
      洵非無據，是被告既係於楊世仁與告訴人陳添財洽談本件
      合建案及以系爭土地抵押貸款之後，始與楊世仁就光宇建
      設所投資之其他案件簽訂合作契約書，並指派黃建業為光
      宇建設負責人，實難因而遽認被告於本件合建案及系爭土
      地抵押貸款案洽談、締約時即與光宇建設有何關聯，或與
      楊世仁有何合作關係。雖證人洪靜淑曾於偵查中證述被告
      曾告知其有買下光宇建設等語（見98年他字第139號影卷
      第83頁筆錄），然其於本院審理時已明白結證稱：伊不知
      道黃鈺方與光宇建設有何關係，也不知道黃鈺方是否有與
      楊世仁合夥開立光宇建設，黃鈺方雖曾與伊及楊世仁一同
      去看土地，但可能係因黃鈺方常常與楊世仁在一起，或黃
      鈺方對土地方面較了解之故，黃鈺方雖曾於電話中提及有
      買下光宇建設之事，但伊並未查證，亦不知道光宇建設負
      責人已變更之事等語（見本院卷(一)第201頁筆錄），參
      以證人洪靜淑於本院審理時並未能明確證述被告究係於何
      時告知買下光宇建設一事，是縱被告確曾向證人洪靜淑告
      知此事，然其究係於本件合建案之時或其後告知？所指究
      係針對其事後與楊世仁合作投資高雄縣仁武鄉興建住宅案
      ，變更負責人為其指派之黃建業乙事，抑係指於本件合建
      案時其已買下光宇建設？等情，均非無疑，是亦難僅以證
      人洪靜淑上開真意不明之證述而遽認被告於本件合建案時
      確與光宇建設有何關聯。至被告雖曾多次陪同楊世仁前往
      觀看光宇建設所投資之土地，告訴人陳添財並證述被告亦
      曾陪同楊世仁前去看過系爭土地乙情，然此可能係因被告
      對土地方面較有涉獵，或係基於被告與楊世仁間之私誼，
      原因非一，尚難以此而認本件合建案確係由被告與楊世仁
      共同參與。從而，依公訴人所舉之證據及卷內事證均無從
      確認被告有何與楊世仁基於共同之意思而邀約告訴人陳添
      財為本件合建案，縱楊世仁有施用詐術，致告訴人陳添財
      陷於錯誤，而允為締結本件合建契約，並因而提供系爭土
      地抵押貸款之詐欺犯行，亦難認被告確有與楊世仁共同為
      詐欺行為之犯意聯絡。
（四）綜上，本件既無證據足認被告確有對告訴人陳添財施以詐
      術之構成要件行為，復無證據足認被告就本案與楊世仁有
      何共同意思之聯絡，按諸前揭說明，不論楊世仁是否有對
      告訴人陳添財為詐欺之犯行，均無從認被告應負共同正犯
      之責。
六、綜上所述，公訴人所舉之證據尚無從使本院獲致被告確有公
    訴人所指述詐欺犯行之確切心證，自不能以推測或擬制之方
    法，為被告有罪之認定。此外，本院在得依或應依職權調查
    證據之範圖內，復查無其他積極證據足認被告確有公訴人所
    指之詐欺犯行，揆諸首揭法條規定及判例意旨，既不能證明
    被告此部分犯罪，自應就此詐欺部分為被告無罪之諭知。
據上論斷，應依刑事訴訟法第299條第1項前段、第301條第1項，
刑法第171條第1項、第41條第1項前段，刑法施行法第1條之1第1
項、第2項前段，判決如主文。
本案經檢察官鄒千芝到庭執行職務。
中    華    民    國   100    年    10    月    6     日
                  刑事第五庭  審判長法  官  楊真明
                                    法  官  張瑋珍
                                    法  官  簡璽容
以上正本證明與原本無異。
如不服本判決應於收受送達後10日內向本院提出上訴書狀，並應
敘述具體理由；其未敘述上訴理由者，應於上訴期間屆滿後20日
內向本院補提理由書（均須按他造當事人之人數附繕本）「切勿
逕送上級法院」。
中    華    民    國   100    年    10    月    6     日
                                    書記官  張雅如
附錄論罪科刑法條
中華民國刑法第171條第1項
未指定犯人，而向該管公務員誣告犯罪者，處 1 年以下有期徒
刑、拘役或3 百元以下罰金。
附表：
┌─┬──────┬─────┬─────┬──────┬──────┐
│編│ 票據號碼   │發票人    │票面金額  │票載發票日期│付款銀行    │
│號│            │          │（新臺幣）│            │            │
├─┼──────┼─────┼─────┼──────┼──────┤
│1 │UA0000000號 │黃建業    │50萬元    │96年11月20日│合作金庫商業│
│  │            │          │          │            │銀行臺中分行│
├─┼──────┼─────┼─────┼──────┼──────┤
│2 │UA0000000號 │黃建業    │31萬7千2百│96年12月31日│合作金庫商業│
│  │            │          │元        │            │銀行臺中分行│
└─┴──────┴─────┴─────┴──────┴──────┘